臺灣高等法院刑事判決　　　　　　　　　　　　　九十一年度上訴字第一二五一號
　　上　訴　人　臺灣台北地方法院檢察署檢察官
　　被　　　告　丙○○
　　指定辯護人　甲○公設辯護人
右上訴人，因被告違反毒品危害防制條例案件，不服臺灣台北地方法院，九十年度訴
字第六四四號，中華民國九十一年三月二十九日第一審判決（起訴案號：臺灣台北地
方法院檢察署九十年度偵字第八七五八號）提起上訴，甲○判決如左：
    主      文
原判決撤銷。
丙○○連續幫助販賣第一級毒品，累犯，處有期徒刑捌年。扣案之毒品海洛因十一公
克（毛重）沒收銷燬之。
    事      實
一、丙○○於民國八十二年間犯煙毒罪經臺灣台北地方法院判處有期徒刑三年一月確
    定於，八十二年十一月八日發監執行至八十四年二月十五日縮短刑期假釋，八十
    五年八月十七日縮短刑期假釋期滿，仍不知改悔向上，竟基於概括犯意，明知友
    人乙○○有販賣及施用第一級毒品海洛因情事，惟無購買之途，即以幫助之意思
    連續自九十年三月初起至同年四月十三日止，先後三次為乙○○連絡綽號「小陳
    」者向「啟明」（真實姓名年籍不詳）之成年男子，使沈某分別以新台幣（下同
    ）五十萬元、九十五萬元、五十萬元，購買九兩三錢、十八兩六錢、九兩三錢等
    重量之海洛因。另於九十年四月十三日十四時許欲再幫助乙○○施用毒品海洛因
    ，攜帶毛重七公克之海洛因前往乙○○住處，途經台北市○○街二八四巷一三弄
    附近為警查獲，並自丙○○位於基隆市○○路三一巷二四弄一二號住處衣櫥內外
    套口袋查扣毛重四公克海洛因，共計扣押毛重十一公克毒品海洛因。
二、案經法務部調查局台北市調查處報告臺灣台北地方法院檢察署檢察官偵查起訴。
    理      由
一、右開事實訊據被告丙○○矢口否認前揭罪行，辯稱：其並無幫助乙○○販賣海洛
    因，只因沈某要找「啟明」，其確有代打電話連絡而已，但無參與乙○○與「啟
    明」間買賣海洛因事宜，其接受調查處訊問所為供述因精神不佳其內容不真實，
    其無幫助乙○○販賣或施用海洛因云云。
二、惟查：
  (一)另案被告乙○○於檢察官訊問時指稱：其確有透過被告向啟明及信宏，這二個名
    字是同一人先後三次買入海洛因，第一次半塊（九兩  ）五十萬元、第二次二塊
    （十八兩六）九十五萬元，第三次半塊（九兩三）五十萬元（見偵查卷三六頁反
    面），核與被告於台北市調查處所為自白筆錄對於購買過程等細節內容相符。被
    告經檢察官多次偵訊，從未以精神不佳調查筆錄不實作說明，僅承認有介紹未悉
    是否成交為辯，由此可見調查筆錄應有證據能力。
  (二)另查乙○○確有販賣第一級毒品海洛因之事，檢察官以九十年偵字第一０三０二
    、第一四０二二、第一五二七八號提起公訴，有起訴書附甲○卷可稽，起訴事實
    之一部分亦認定乙○○透過丙○○之介紹於九十年一月、二月及三月分別在不詳
    地點以五十萬元、九十萬元、五十萬元價格向綽號「啟明」男子購入第一級毒品
    九兩、十八兩、九兩（未扣案未悉正確重量）。另有查扣電子秤一台、塑膠袋一
    批為證。
  (三)本案扣案之毒品經法務部調查局鑑定證實為海洛因，此有該局九十年五月十四日
    00000000號通知書附偵查卷四十頁可核。又海洛因一兩為三七、五公克
    ，據醫學文獻記載醫療用藥劑量一次為五－一０毫克，每四小時可用一次。一次
    施用二００毫克可能致死，亦有報告施用十毫克致死情形，此有調查局（九０）
    陸(一)字第九００六九一六四號函可稽（見原審卷一一０頁），可徵乙○○購入之
    毒品數量大，顯非全用以個人施用，否則大量必致死，其供陳係全供已施用已無
    足信。
  (四)另案被告乙○○透過被告協助購買之毒品海洛因數量大，金額有五十萬元、九十
    五萬元、五十萬元顯與購入自用有別，所稱合資購買該乙○○無法交待明確之人
    已難信實，而購買販毒罪刑甚重，如無足信賴者極易被捕，故必經被告之連絡，
    乙○○與「啟明」者始有可能完成交易，被告深知此層關鍵，所辯並無足採，綜
    上分述，本件事證已足，犯行洵堪認定。
三、查意圖販賣毒品，只要販入毒品，行為已屬既遂，核被告前開犯行，係幫助犯毒
    品危害防制條例第四條第一項、第十條第一項之罪，被告先後三次幫助販賣第一
    級毒品及幫助施用第一級毒品，時間緊接、手段相同，且犯同一構成要件相同罪
    名，顯基於概括犯意反覆為之，為連續犯以一罪論。又其一行為同時犯幫助販賣
    第一級毒品，及犯幫助施用第一級毒品為想像競合犯，爰從一重論以幫助販賣第
    一級毒品罪。另查被告於八十五年八月十七日執行有期徒刑三年一月完畢，此有
    甲○被告全國前案紀錄表附原審卷可稽，被告於五年以內再犯有期徒刑以上之本
    罪為累犯，然毒品危害防制條例第四條第一項之販賣第一級者處死刑或無期徒刑
    ，因此依刑法第六十四條第一項及第六十五條第一項規定死刑及無期徒刑不得加
    重，被告為幫助犯依刑法第三十條第二項規定應減輕其刑。
四、原審以被告之罪證尚嫌不足為無罪之判決固非無見，惟查：(一)另案被告乙○○業
    經檢察官起訴在案，所涉犯罪事實與被告有關，此有起訴書附卷可憑。(二)毒品交
    易風險大，刑責重，必經層層過慮才免被查獲，則通過「小陳」、「啟明」才完
    成交易，被告為關鍵角色，原判決見未及此，公訴人上訴意旨指摘原判決不當，
    已有理由，應由甲○將原判決撤銷改判。審酌毒品交易危害國民健康至鉅，究被
    告犯罪動機、參與程度、犯罪手段、犯罪造成危害及犯罪後之態度等一切情狀，
    量處如主文所示之刑示懲。扣案之第一級毒品海洛因毛重十一公克，不問屬於犯
    人與否依法應沒收銷燬之。
據上論斷，應依刑事訴訟法第三百六十九條第一項前段、第三百六十四條、第二百九
十九條第一項前段、毒品危害防制條例第四條第一項、第十條第一項、第十八條第一
項前段、刑法第十一條前段、第五十六條、第五十五條、第四十七條、第三十條第二
項，判決如主文。
本案經檢察官賴俊雄到庭執行職務。
中      華      民      國    九十一    年     十一     月    二十七    日
                              臺灣高等法院刑事第十八庭
                                  審判長法  官  吳      敦
                                        法  官  劉  慧  芬
                                        法  官  吳  明  峰
右正本證明與原本無異。
如不服本判決應於收受送達後十日內向甲○提出上訴書狀，其未敘述上訴之理由者並
得於提起上訴後十日內向甲○補提理由書（均須按他造當事人之人數附繕本）。
                                        書記官  李  華  安
中      華      民      國    九十一    年     十一     月    二十八    日
附錄：本案論罪科刑法條全文
毒品危害防制條例第四條第一項：
製造、運輸、販賣第一級毒品者，處死刑或無期徒刑；處無期徒刑者，得併科新臺幣
一千萬元以下罰金。
